【裁判字號】    89,上訴,256
【裁判日期】    900104
【裁判案由】    違反電信法等
【裁判全文】
臺灣高等法院臺中分院刑事判決                    八十九年度上訴字第二五六號
    上  訴  人  臺灣台中地方法院檢察署檢察官
    上  訴  人
    即  被  告  丁○○
   被       告  己○○
   被       告  戊○○
右列上訴人因被告等違反電信法等案件，不服台灣台中地方法院中華民國八十八年十
二月八日第一審判決（八十七年訴字第五二九號，起訴案號：台灣台中地方法院檢察
署八十六年度偵字第一三四二一號，併辦案號：同署八十七年度偵字第一四三三七、
一四三六０、一七一三九號），本院判決如左：
    主  文
上訴駁回。
    事  實
一、丁○○於民國八十六年五月中旬，在台中巿福星路某處電動遊藝場內，明知真實
    姓名不詳、綽號「阿生」之成年男子，持至該處之摩托羅拉及PIONEER廠牌之二
    支行動電話手機，係不詳姓名者於不詳時、地所盜拷之000000000號（
    此門號為庚○○向中華電信股份有限公司（下稱中華電信公司）所租用）、00
    0000000號（此門號係乙○○向中華電信公司所租用）二支行動電話之序
    號及內碼，如予使用對外通訊，將獲免付行動電話費，竟共同基於意圖為自己不
    法利益之概括犯意聯絡，由阿生將該行動電話寄放在丁○○處，暫交由丁○○使
    用，丁○○乃自八十六年五月中旬起迄同年六月十九日止，利用上開盜拷之行動
    電話手機，以無線方式，盜用庚○○及乙○○上開租用之通信設備，對外通話多
    次，而獲得免付通話費及通訊便利之不法利益，足使庚○○、乙○○受有須負擔
    額外電話費之損害，並干擾電話事業之正常經營發展，八十六年六月十九日十七
    時許，在台中市○○路二三號十二樓二室為警查獲，並扣得上開分別盜拷000
    000000號、000000000號之摩托羅拉及PIONEER廠牌行動電話手
    機二支。
二、案經台中巿警察局第三分局報請台灣台中地方法院檢察署檢察官偵查起訴，及該
    署檢察官移送併辦。
    理  由
一、訊據被告丁○○矢口否認有何右開犯行，辯稱：該二支盜拷行動電話，係在台中
    市○○路靠近逢甲大學附近一家電動玩具店內一位綽號阿生之人，寄放在伊處要
    伊幫忙修理接收零件云云，其於原審並稱：「阿生」係於八十六年六月十七日，
    在台中巿福星路某家電動遊藝場，將該二支手機託其修理，並約定日後若有於該
    家電動遊藝場相遇，再交還即可，至「阿生」之真實年籍、姓名、住址及電話等
    資料，及該二支手機為盜拷之行動電話乙節，伊均不知云云（原審卷第八十頁反
    面、第八十一頁正面）。然查：
      （一）000000000號、000000000號乃庚○○及乙○○分向
            中華電信公司所租用，庚○○曾於八十六年四月間經中華電信公司通知
            其上開門號之序號及內碼為人盜拷，且八十六年五月份之通話費增加約
            新台幣（下同）約五千元，另乙○○係於八十六年五月中旬經中華電信
            公司通知其行動電話門號之序號及內碼為人盜拷，未遭盜拷前之通話費
            約為一、二千元，被盜拷後之通話費約五、六千元，及右開二支行動電
            話手機均非其等所有等情節，業據賴、吳二人於八十六年六月十九日警
            訊時指訴甚詳，並有行動電話碼查詢資料表一紙附卷可稽（以上見八十
            六年度偵字第一三四二一號卷第二二至二五頁）；庚○○於本院調查時
            亦稱：伊名下之行動電話係伊先生在用，但伊平常電話費一至二千元，
            但那個月卻多出五、六千元，伊有問伊先生與平常一樣，並無多打（本
            院卷第七十九頁）；足認其等所租用之門號確實約於八十六年五月中旬
            起為人所盜用；而被告於八十六年六月十九日為警查獲如附表一所示之
            行動電話手機，當時一支係在其身上查獲，另一支則在其車內所查獲，
            ，復據警員廖述元供證屬實（本院卷第六十四頁倒數第一、二行）；被
            告丁○○於本院審理時亦坦承：伊於八十六年間係做電子ＩＣ板，警員
            查獲當天伊剛好至己○○之住處要找他，當時一支係放在車上，一支係
            伊拿在手上被查獲無訛（本院卷第一二一頁）；是被告丁○○苟未使用
            該盜拷之行動電話，則何必隨身又隨車攜帶之，以備不時之需，而該行
            動電話如係阿生暫時寄放在伊處，要伊所修理者，則被告丁○○又豈有
            不知阿生下落之理，渠二人更不可能無限期地以偶然相遇作為歸還該二
            支行動電話之期限，所辯與常情顯有不合，足見阿生當時交付該二支盜
            拷之行動電話即係供被告丁○○盜打使用，而被告丁○○獲「阿生」交
            付二支手機之同時，即明知此乃盜拷他人門號之行動電話灼然甚明，又
            依本院向中華電信股份有限公司台灣中區分公司北台中營業處函查前開
            000－000000號行動電話自八十六年一月起至八十七年七月止
            之繳費明細，其中僅八十六年五月及六月列帳之行動電話費用高達一萬
            八千三百八十元及一萬一千五百三十二元，自八十六年七月起之通話費
            即驟降至六千餘元，其後自八十六年八月起至八十七年七月止之行動電
            話費用平均僅一至三千餘元，此有聖泰機械股份有限公司電信費收訖證
            明單乙冊足參（證物外放）；雖門號000000000之行動電話，
            其於同期間之通話紀錄及繳費明細均已逾保存期限而銷燬，此有前開中
            華電信股份有限公司台灣中區電信分公司豐原營運處八十九年十一月二
            十一日豐服字0000000000Ｏ號函一份附卷足參（本院卷第九
            十四頁），惟查該行動電話平時通話費都一、二千元，但被盜拷後即繳
            五、六千元，已據證人乙○○於警訊中供述甚明，由其單月之平均電話
            費即異常增加高達三、四千元，可知被告丁○○應自八十六年五月間起
            確有使用該盜打之行動電話對外通話，被告丁○○此部分之犯行，事證
            明確，足堪認定。
  二、按盜用盜拷之行動電話，而得免付電話費之財產上不法利益者，由於行動電話
      手機（話機）之電子序號及內碼等，係手機製造商及行動電話通信業者（如中
      華電信公司等）方有權（或授權他人）製作，將之輸錄於行動電話手機之電腦
      電磁紀錄內，供行動電話通信業者之電腦網路交換控制中心比對查核，以決定
      是否准許該手機使用者通信之用。合於永續狀態中表示一定用意證明之刑法文
      書概念，自屬刑法第二百二十條第二項（修正前之第二百二十條）、第二百十
      條之準私文書。故苟有盜用盜拷之行動電話者，即已觸犯刑法第二百十六條、
      第二百二十條第二項、第二百十條之行使偽造準私文書罪。而電信法第五十六
      條第一項之罪，以意圖為自己或第三人不法之利益，使用有線、無線或其他電
      磁方式，盜接或盜用他人電信設備通信者為要件，本罪之處罰詐得免繳電信通
      信費用之不法利益規定，乃刑法詐欺得利罪之特別法，依特別法優於普通法之
      原則，自毋庸再論以刑法詐欺得利罪，是盜用盜拷之行動電話，除犯行使偽造
      準私文書罪，亦同時觸犯本罪，惟其乃一行為同時觸犯二罪名之想像競合犯，
      應從一重依行使偽造準私文書罪論處。惟被告丁○○行為後，電信法已於八十
      八年十一月五日修正生效，經比較修正前後電信法第五十六條之規定，以舊法
      之規定有利於被告。核被告丁○○盜用盜拷之行動電話，係犯刑法第二百十六
      條、第二百二十條第二項、第二百十條之行使偽造準私文書、八十八年十一月
      五日修正前電信法第五十六條第一項之以無線方式盜用他人電信設備通信等罪
      ，公訴人認被告丁○○僅犯電信法第五十六條第一項之罪，尚有未洽，又查綽
      號「阿生」之不詳姓名成年男子，明知係盜拷之行動電話，仍提供由被告丁○○非法使用，以期使被告丁○○享有免付通話費之不法利益，而被告丁○○亦
      在明知係盜拷行動電話之情形下，收受該行動電話對外使用，且若非綽號「阿
      生」提供該盜拷之行動電話予被告丁○○，被告丁○○亦無法使用該行動電話
      ，可見渠二人所參與者均係與犯罪構成要件之行為，渠二人間具有犯意聯絡及
      行為分擔，為共同正犯，其以一行為觸犯行使偽造準私文書及電信法第五十六
      條第一項之罪，係想像競合犯，依刑法第五十五條之規定，應從一重之行使偽
      造準私文書罪論處。又其先後多次盜用盜拷行動電話之犯行，時間緊接，所犯
      構成要件相同，顯係基於概括之犯意反覆為之，為連續犯，應以一罪論，並加
      重其刑，原審因之予以論罪科刑，並審酌被告使用盜拷行動電話之動機、手段
      、所盜用之期間、對於原使用權人及電信事業造成之危害，及其犯後態度等一
      切情狀，量處有期徒刑五月，就扣案如附表所示之二支行動電話，併依電信法
      第六十條之規定，宣告沒收，其認事用法均無不合，量刑亦稱允當，被告丁○○空言否認犯罪，並未提出任何有利之事證，以供審認，其上訴為無理由，應
      予沒收。至於八十六年六月十九日十七時許，在台中市○○路二三號十二樓二
      室，亦為警扣得行動電話內外碼單一紙，因該紙號碼單核與本件犯行無關，無
      從諭知沒收，附此敘明。
貳、無罪部分：
  一、公訴意旨另以：被告己○○、戊○○均意圖為自己不法之利益，於八十六年五
      月中旬，向不詳姓名、年籍之人購得盜拷之第000000000號行動電話
      後，使用該盜拷之行動電話多次，嗣於八十六年六月十九日十七時許，在台中
      市○○路二三號十二樓二室為警查獲，並扣得被告己○○、戊○○所持有盜拷
      之第000000000號行動電話，因認其等亦涉有電信法第五十六條第一
      項之罪嫌。
  二、檢察官上訴意旨固以：被告己○○、戊○○於八十六年六月間持有盜拷之00
      0－000000號行動電話，且該門號於八十六年五月一日起至六月三十日
      有大量通話之事實已加以認定，從而被告陳、張二人有盜打之情事已堪認定，
      空言辯稱：該行動電話係辛○○所留置其住處云云，顯係飾卸之詞，且原審未
      訊得辛○○之筆錄即採信渠二人之狡辯而諭知無罪判決，尚有違誤，請將原判
      決撤銷，更為適當之合法判決云云。惟查：被告己○○、戊○○於警、偵、原
審迄本院審結為止，渠二人均一致供稱右開扣案之手機乃案外人辛○○所有，
      其等未曾持用等語，並無迥異或不符之情形；復據租用前開門號之甲○○於警
      訊中證稱：扣案之手機非其所有，證人使用該門號已有五、六年之久，每月通
      話費約五、六千元，並無異常增加之情形，且該門號於八十六年六月十九日被
      停話等語（見八十六年度偵字第一三四二一號卷第二一頁）；雖證人即廖述元
      警員固曾證稱：伊記得查扣之三支行動電話，均可使用，此有本院八十九年八
      月二十九日調查筆錄足參；但查據原審向中華電信公司南台中營運處函復本院
      關於右開門號自八十六年五月一日至同年六月三十日止之通聯紀錄，八十六年
      六月二十日至三十日間，該門號每日仍有大量通話之情形（原審卷第一百二十
      ─六十頁）；是由上開行動電話自八十六年六月十九日被告己○○、戊○○被
      查獲後，仍有頻繁之通話紀錄以觀，亦足徵其二人所稱並未使用該盜拷之行動
      電話並非虛妄，更難以現場警員憑記憶及經驗判斷，即遽為被告己○○、戊○○有盜打之不利憑證，又該盜拷之行動電話000000000號確係辛○○
      交由被告己○○，且該支行動電話係一客人至辛○○洗車場所遺留，等了三個
      月均無人來拿，後來就給被告己○○，但話機因無電池無法開機，不能通話等
      經過情形，業據證人辛○○於本院調查訊問時證述甚詳，（本院卷第九十九頁
      至一百頁）；雖其稱該話機係在洗車場交給被告己○○；與被告己○○所稱；
      係辛○○遺忘在伊住處一節不符，但查本件案發距今已逾三年，證人因時間之
      經過而記憶糢糊，致與被告彼此供詞不一，衡情亦在所難免，故難因之即否認
      辛○○所稱：該盜拷之行動電話係其所交付一節係串證之詞，況該行動電話係
      遭人所盜拷者，證人辛○○苟非真情，亦無干冒刑事制裁之風險，而坦稱該行
      動電話係其所交付之必要，從而被害人甲○○所租用之門號固然遭人盜拷盜用
      ，卻不能確定即係被告己○○、戊○○所為，此外又查無其他積極證據足認被
      告己○○、戊○○二人有何非法使用該盜拷之行動電話對外通訊，渠等罪嫌尚
      有不足，原審因之因不能證明其等犯罪，而為無罪之判決，並無不合，檢察官
      上訴意旨指摘原判決認定失據，請求撤銷原判決洵無理由，應駁回其上訴。
據上論斷，應依刑事訴訟法第三百六十八條，判決如主文。
本案經檢察官丙○○到庭執行職務。
中      華      民      國      九十     年       一      月     四     日
                                  臺灣高等法院臺中分院刑事第七庭
                                        審判長法  官  林  榮  龍
                                              法  官  江  錫  麟
                                              法  官  謝  說  容
右正本證明與原本無異。
如不服本判決應於收受送達後十日內向本院提出上訴書狀，其未述上訴之理由者並
得於提起上訴後十日內向本院補提理由書（均須按他造當事人之人數附繕本）。
                                              書記官  阮  正  枝
中      華      民      國      九十     年       一      月     八     日
附表：
編號    物品名稱      廠牌      所盜拷之門號          原租用人
一    行動電話手機  摩托羅拉   000000000號   庚○○
二      同  右      PIONEEＺ    000000000號   乙○○
刑法第二百十條
偽造、變造私文書，足以生損害於公眾或他人者，處五年以下有期徒刑。
刑法第二百十六條
行使第二百十條至第二百十五條之文書者，依偽造、變造文書或登載不實事項或使登
載不實事項之規定處斷。
刑法第二百二十條
在紙上或物品上之文字、符號，依習慣或特約，足以為表示其用意之證明者，關於本
章之罪，以文書論。
                                                                        Ｉ


司法院資訊處製作；財團法人民間司法改革基金會備份。
